【裁判字號】    96,聲,2750
【裁判日期】    970111
【裁判案由】    發還擔保金
【裁判全文】
臺灣板橋地方法院民事裁定              96年度聲字第2750號
聲  請  人
即  債權人  丙○○
相  對  人
即  債務人  甲○○
上列聲請人聲請發還擔保金事件，本院裁定如下：
    主  文
聲請駁回。
聲請程序費用由聲請人負擔。
    理  由
一、按訴訟終結後，供擔保人證明已定20日以上之期間，催告受
    擔保利益人行使權利而未行使，或法院依供擔保人之聲請，
    通知受擔保利益人於一定期間內行使權利並向法院為行使權
    利之證明而未證明者，法院應依供擔保人之聲請，以裁定命
    返還其提存物或保證書，民事訴訟法第104 條第1 項第3 款
    定有明文，依同法第106 條之規定，於其他依法令供訴訟上
    之擔保者，亦準用之。而所謂訴訟終結，在因假扣押或假處
    分所供擔保之場合，因該擔保係為保障受擔保利益人因該假
    扣押或假處分所受損害而設，倘執行法院已依假扣押或假處
    分裁定為假扣押或假處分之執行，則在供擔保人撤回假扣押
    或假處分之執行前，受擔保利益人所受損害仍可能繼續發生
    ，損害額既尚未確定，自難強令其行使權利，必待供擔保人
    已撤回假扣押或假處分之執行，始得謂為訴訟終結（最高法
    院87年度台抗字第234 號裁定意旨參照）。又假扣押之債務
    人如提供反擔保而撤銷假扣押，其執行程序終結之原因乃因
    有反擔保之存在，以擔保債權人不受損害，並非債權人撤回
    假扣押之執行，自不得謂與民事訴訟法第104 條第1 項第3
    款規定之「訴訟終結」情形相當。（臺灣高等法院88年度抗
    字第4318號、96年度抗字第193 號裁定意旨參照）。
二、本件聲請意旨略以：緣聲請人與相對人間因請求損害賠償事
    件，前依本院95年度裁全字第5757號民事裁定，提供新台幣
    50,000元之提存金後，聲請就相對人之財產予以假扣押在案
    。茲因兩造間之本案訴訟業已終結（花蓮縣花蓮市96年刑調
    字第26號），而聲請人亦已依法定20日以上之期間催告相對
    人行使權利而未為行使。為此，爰依法聲請返還前開提存金
    等語，並提出本院95年度裁全字第5757號民事裁定、95年度
    存字第2935號提存書、花蓮縣花蓮市調解委員會96年刑調字
    第26號調解書等影本、存證信函暨回執原本、戶籍謄本正本
    等各1 份為證。
三、經查，聲請人聲請本院於民國95年5 月24日以95年度裁全字
    第5757號裁定准予假扣押，聲請人並據以聲請本院以95年度
    執全字第3219號假扣押執行程序對相對人之財產予以假扣押
    在案。嗣聲請人雖於96年9 月19日以台北青田郵局第1020號
    存證信函催告相對人行使權利，惟迄未撤回前開假扣押執行
    程序之聲請等情，業經本院依職權調閱前開卷宗核閱屬實，
    並有聲請人提出之存證信函暨回執原本各1 份附卷可佐。又
    相對人雖曾依本院95度裁全字第5757號裁定提供反擔保而撤
    銷前述假扣押之執行，惟債務人提供反擔保而撤銷假扣押，
    其執行程序終結之原因乃因有反擔保之存在，以擔保債權人
    不受損害，並非債權人撤回執行，與民事訴訟法第104 條第
    1 項第3 款所定「訴訟終結」情形並不相當乙節，亦已詳如
    前述，則本件聲請人既迄未撤回前揭假扣押執行之聲請，揆
    諸首揭說明，即難謂與民事訴訟法第104 條第1 項第3 款所
    定「訴訟終結」相當。是聲請人之聲請發還擔保金，洵屬於
    法無據，應予駁回。
四、又聲請人雖主張兩造間之本案訴訟業經終結，然依卷附花蓮
    縣花蓮市調解委員會96年刑調字第26號調解書影本所示，該
    案之相對人為「乙○○」，並非本件相對人，故該案難認為
    兩造間假扣押事件之本案訴訟，附此敘明。
五、依民事訴訟法第95條、第78條，裁定如主文。
中    華    民    國    97    年    1     月    11    日
                  民事第一庭法  官  黃若美
以上正本證明與原本無異。
如不服本裁定應於送達後10日內向本院提出抗告狀，並應繳納抗
告裁判費新台幣1,000 元整。
中    華    民    國    97    年    1     月    11    日
                            書記官  洪惠玲


司法院資訊處製作；財團法人民間司法改革基金會備份。
